【裁判字號】    97,易,985
【裁判日期】    970402
【裁判案由】    詐欺
【裁判全文】
臺灣臺中地方法院刑事判決               97年度易字第985號
公  訴  人  臺灣臺中地方法院檢察署檢察官
被      告  甲○○
上列被告因詐欺案件，經檢察官提起公訴（九十六年度偵字第二
七九二五號），本院判決如下：
    主    文
甲○○幫助共同意圖為自己不法之所有，以詐術使人將本人之物
交付，處有期徒刑伍月，如易科罰金，以新台幣壹仟元折算壹日
。
    犯罪事實及理由
一、犯罪事實：甲○○預見其提供存摺、提款卡等帳戶資料予成
    年年籍不詳之詐欺集團成員使用，將為其等持之遂行財產上
    犯罪之用，竟基於幫助不詳年籍「小劉」所屬詐欺集團成員
    詐欺取財之未必故意，於九十六年九月五日至十七日間之某
    日，在臺中縣沙鹿鎮○○路上，將其所有彰化銀行沙鹿分行
    帳號00000000000000號帳戶之存摺、提款卡
    交付予「小劉」，並告知提款卡密碼，以供該詐欺集團成員
    作為向他人詐欺取款之人頭帳戶使用。嗣該詐騙集團成員旋
    共同基於意圖為自己不法所有之詐欺取財之犯意聯絡，於九
    十六年九月十七日上午九時許，撥打電話予乙○○佯稱:其
    遭人冒名申辦行動電話門號，並欠繳電話費，需將其帳戶內
    之存款匯至一安全帳戶等語，致乙○○陷於錯誤，遂依其指
    示於同日，匯款七十七萬元至甲○○上開帳戶，匯款後乙○
    ○始發覺受騙。
二、本案檢察官、被告甲○○並未就卷內證據資料之證據能力有
    所爭執，且迄於言詞辯論終結前，均未主張有刑事訴訟法第
    一百五十九條第一項不得為證據之情形，是應認已同意卷內
    證據均得作為證據，且經本院審酌後，認無不適當之情形，
    應認本案調查之卷內證據均有證據能力，合先敘明。
三、認定犯罪事實所憑之證據及理由：訊據被告甲○○固不諱言
    開立前揭帳戶及將帳戶資料交予「小劉」，惟矢口否認前揭
    犯行，辯稱：伊係經朋友介紹與綽號「小劉」之人認識，對
    方要做網拍需要帳戶，「小劉」說由伊出帳戶，網拍之利潤
    會分依伊，伊不知道會被拿來做非法用途云云。經查：
（一）被告前揭彰化銀行沙鹿分行帳戶之存摺、提款卡等乃被告
      申請及所有一節，為被告供承在卷，並有前揭彰化銀行開
      戶基本資料一份（臺中縣警察局清水分局刑案偵查卷第十
      八至二十一頁）在卷可稽。
（二）前揭詐騙集團成員以電話聯絡向乙○○佯稱欠繳電話費，
      ，致乙○○陷於錯誤，匯款至被告甲○○前揭彰化銀行沙
      鹿分行帳戶並遭提領等情，業據證人即被害人乙○○於警
      詢證述屬實，並有內政部警政署反詐騙案件紀錄表（同前
      警卷第十三頁）及彰化銀行存款憑條影本一紙（同前警卷
      第十五頁）在卷可稽。
（三）被告於警詢時供稱: 伊於九月初將存摺等物品拿給對方等
      語（同前警卷第四頁），而參酌被告所有之上開彰化銀行
      沙鹿分行帳戶，於九十六年九月五日提領五佰元後即無使
      用紀錄，迨於同年月十七日始有被害人乙○○之金額轉入
      ，並陸續有多筆金額提領等情，此有前揭彰化銀行沙鹿分
      行存摺存款交易明細查詢一紙（同前警卷第二十三頁）在
      卷可稽，堪認被告前揭彰化銀行沙鹿分行帳戶應係於九十
      六年九月五日至十七日間之某日脫離其持有。
（四）查銀行存摺等物為個人理財工具使用之物，依日常生活經
      驗均可判斷係屬相當重要之物品，衡情應妥善保管，豈有
      將提款卡及密碼等物一起交付予年籍不詳者使用之理，被
      告所辯顯與常情不符，自不足採。
（五）按刑法上之故意，可分為直接故意與不確定故意（未必故
      意），所謂不確定故意，係指行為人對於構成犯罪之事實
      ，預見其發生而其發生並不違背其本意者，刑法第十三條
      第二項定有明文。今日一般人至郵局或銀行開設帳戶並非
      難事，如非供犯罪之非法使用，衡情自無置自己名義帳戶
      不用，而借用或出價取得他人帳戶使用之必要。又衡諸金
      融存款帳戶事關存戶個人財產權益之保障，除非本人或與
      本人親密關係者，難認有何理由可自由流通使用該存摺，
      而一般人均有妥為保管防阻他人任意使用之認識，縱因特
      殊情況偶有交他人使用之需，亦必然深入瞭解用途再行提
      供以使用，方符常情。是無正當理由，將帳戶提供他人使
      用，客觀上足可預見其目的，係欲以該金融帳戶供作犯罪
      出入之帳戶或其他不法目的，否則應無隱匿自己名義帳戶
      而使用他人金融帳戶使用之必要。且邇來利用電話或報紙
      刊登廣告詐欺取財之犯罪類型層出不窮，該等犯罪多數均
      係利用人頭帳戶作為出入帳戶，並經媒體廣為披載，此應
      為一般人本於一般認知能力所易於意會者，被告係智力成
      熟之成年人，對此顯然知之甚詳。是被告對提供存摺等物
      與他人，該人將持其存摺等物，用於詐欺取財之不法用途
      自有所認識，被告具幫助詐欺取財之不確定故意亦至臻明
      確。
（六）綜上所述，本案事證明確，被告所辯顯不足採，其犯行堪
      以認定，應依法論科。
四、論罪科刑之理由
（一）查年籍不詳綽號「小劉」成年人及向乙○○詐欺之詐欺集
      團成員，係犯刑法第三百三十九條第一項之詐欺取財罪。
      各該成年詐欺集團成員間，有犯意聯絡與行為分擔，為共
      同正犯。被告係基於幫助詐欺集團成員犯詐欺罪而提供帳
      戶資料，是核被告所為，係犯刑法第三十條第一項前段、
      第三百三十九條第一項共同詐欺取財罪之幫助犯。被告係
      屬幫助犯，其提供帳戶等資料予詐欺集團成員，對被害人
      財產損害之造成，較諸具犯罪支配力之正犯有明顯之差異
      ，爰依刑法第三十條第二項之規定，減輕其刑。
（二）審酌被害人所受之損害甚鉅，被告所為助長詐欺犯罪之猖
      獗，且犯罪後飾詞諉過全無悔意等一切情狀，量處如主文
      所示之刑，並諭知易科罰金之折算標準。
據上論斷，應依刑事訴訟法第二百九十九條第一項前段，刑法第
二十八條、第三百三十九條第一項、第三十條第一項前段、第二
項、第四十一條第一項前段，刑法施行法第一條之一，判決如主
文。
中    華    民    國    97    年    4     月    2     日
                  臺灣臺中地方法院刑事第二庭
                      審判長  法  官  曾佩琦
                              法  官  陳姵君
                              法  官  郭書豪
以上正本證明與原本無異。
如不服本判決，應於判決送達後10日內，向本院提出上訴狀，其
未敘述上訴之理由者並得於提起上訴後十日內向本院補提理由書
（均須按他造當事人之人數附繕本）。
                              書記官  陳美虹
中    華    民    國    97    年    4     月    2    日
附錄論罪科刑法條
刑法第三百三十九條第一項：
意圖為自己或第三人不法之所有，以詐術使人將本人或第三人之
物交付者，處五年以下有期徒刑、拘役或科或併科一千元以下罰
金。


司法院資訊處製作；財團法人民間司法改革基金會備份。
